臺灣臺中地方法院臺中簡易庭民事判決
110年度中簡字第2816號
原      告  邱金星  
            博偉事務機器行即楊濟僑

上 2人共同
訴訟代理人  王琮鈞律師
複代理人    宋豐浚律師
被      告  唐藝庭  
            邱靖宸  
上列當事人間請求返還車輛事件，本院於民國111年4月22日言詞
辯論終結，判決如下：
    主      文
原告之訴及假執行之聲請均駁回。
訴訟費用由原告負擔。
    事實及理由
一、原告主張：
　㈠原告邱金星與被告唐藝庭原為夫妻關係，原告邱金星於民國 
    106年間出資購買車牌號碼000-0000號、光陽牌、排氣量124
    CC (引擎號碼SJ25KS-101450)重機車1部（下稱系爭機車）
    ，因當時雙方婚姻關係尚存續，故原告邱金星同意由被告唐
    藝庭使用系爭重型機車，然原告邱金星與被告唐藝庭於民國
    110年3月3日經法院判決離婚，原告邱金星請求被告唐藝庭
    返還系爭重型機車，並於110年3月31日以台中法院郵局存證
    信函要求被告唐藝庭返還系爭重型機車，被告唐藝庭均不予
    置理。
  ㈡又原告博偉事務機器行即楊濟僑係原告邱金星之好友，於105
    年間出資購買車牌號碼000-0000、車身號瑪ZRZ0000000
　　000號、105年1月出廠之國瑞自小客車（下稱系爭汽車），
    因被告邱靖宸係原告邱金星之子，博偉事務機器行即楊濟僑
    遂同意將車牌號000-0000自小客車出借給被告邱靖宸使用，
    嗣原告博偉事務機器行即楊濟僑不同意繼續將車輛借予被告
    邱靖宸使用，原告博偉事務機器行即楊濟僑因而於110年3月
    31日以台中法院郵局000765號存證信通知被告邱靖宸，請求
    將系爭汽車歸還，然詖告邱靖宸於收受存證信函後，仍未將
    系爭汽車歸還。
  ㈢本件原告邱金星為系爭機車之所有權人，本於夫妻情誼，提
    供系爭重型機車予被告唐藝庭使用，被告唐藝庭占有系爭機
    車係基於兩造間使用借貸關係，惟兩造婚姻關係已於110年3
    月3日因法院判決而消滅，原告邱金星明示不同意被告唐藝
    庭繼續占有系爭機車，被告唐藝庭於110年3月31日收受存證
    信函後，已明知原告邱金星已拒絕其得占有使用系爭機車；
    另原告博偉事務機器行即楊濟僑為系爭汽車之所有權人，原
    告博偉事務機器行即楊濟僑已明示不同意被告邱靖宸繼續占
    有系爭汽車，被告邱靖宸於110年3月31日收受存證信函後，
    已明知原告博偉事務機器行即楊濟僑已拒絕其得占有使用系
    爭汽車。而系爭機車與系爭汽車現仍分別由被告唐藝庭與邱
    靖宸無權占有使用中，且經原告多次催討，被告均不為歸還
    ，因而原告本於所有權及使用借貸之法律關係，提起本訴請
    求被告唐藝庭返還系爭機車，被告邱靖宸返還系爭汽車。並
    聲明：⑴被告邱靖宸應將車牌號碼000-0000、車身號碼Z RZ0
    000000000號、105年1月出廠之國瑞自小客車1輛返還原告博
    偉事務機器行即楊濟僑。⑵被告唐藝庭應將車牌號碼000-000
    0號、光陽牌、排氣量124CC (引擎號碼SJ25KS-101450)重機
    車1部，返還予原告邱金星。⑶原告願供擔保，請准宣告假執
    行。
二、被告唐藝庭、邱靖宸則辯稱略以：系爭機車、系爭汽車分別
    為被告唐藝庭、邱靖宸所出資購買，係因原告邱金星、博偉
    事務機器行即楊濟僑名下原各有機車、汽車1部要報廢，可
    領取獎勵金，因而被告唐藝庭方因車輛報廢補助之原因將系
    爭機車借名登記於被告邱金星名下；被告邱靖宸則因車輛報
    廢補助之原因將系爭汽車借名登記於原告博偉事務機器行即
    楊濟僑名下，是以本件被告唐藝庭、邱靖宸分別為系爭機車
    、系爭汽車之真正所有權人，原告邱金星、博偉事務機器行
    即楊濟僑分別請求被告唐藝庭、邱靖宸返還系爭機車、系爭
    汽車，並無理由。並均聲明：原告之訴駁回。
三、本院之判斷：　　　　
  ㈠按借名契約，係指當事人約定一方將自己之財產置於他方名
    下，而仍由自己管理、使用、處分，他方允就該財產為出名
    之契約。故在其內部關係上，借名人為該借名財產之所有人
    ，出名人對之並無使用收益之權。又主張有借名委任關係存
    在事實之被告，於原告未自認下，固須就此項利己事實證明
    至使法院就其存在達到確信之程度，始可謂已盡其依民事訴
    訟法第277條前段規定之舉證行為責任；惟被告就上揭利己
    之待證事實，茍能證明在經驗法則或論理法則上，足以推認
    該待證事實存在之間接事實，即無不可，非以直接證明該待
    證事實為必要。
  ㈡原告邱金星主張系爭機車係原告邱金星與被告唐藝庭雙方婚
    姻關係尚存續中由原告邱金星所購置，原告邱金星同意由被
    告唐藝庭使用系爭重型機車，然原告邱金星與被告唐藝庭於
    110年3月3日經法院判決離婚，原告邱金星請求被告唐藝庭
    返還系爭重型機車，並於110年3月31日以台中法院郵局存證
    信函要求被告唐藝庭返還系爭重型機車等情，為被告唐藝庭
    所否認，被告唐藝庭辯稱系爭機車係被告唐藝庭所購買，因
    車輛報廢補助之原因借名登記於原告邱金星名下等語，並提
    出車輛報廢資料（見本院卷第81頁）、繳納系爭機車保險費
    、稅費單據（見本院卷第109至120頁）為證。原告邱金星雖
    否認被告唐藝庭所辯系爭機車借名登記於原告邱金星名下一
    節，惟依被告唐藝庭所提出之舊機車車牌號碼000-000號於1
    07年1月25日報廢後申請退稅新車車牌號碼000-0000號即系
    爭機車，而斯時原告邱金星與被告唐藝庭雙方婚姻關係尚存
    續中，由被告唐藝庭出資購買系爭機車時報廢原告邱金星原
    有之車牌號碼000-000號舊機車，並登記於原告邱金星名下
    ，實與一般常情無違，且依被告唐藝庭提出之於108至110年
    間以玉山銀行信用卡繳納系爭機車保險費、相關稅費之資料
    （見本院卷第109至120頁）觀之，苟系爭機車確係原告邱金
    星所購置，而單純提供其當時之配偶即被告唐藝庭使用，焉
    會均由被告唐藝庭繳納系爭機車相關之保險費及稅費。是被
    告唐藝庭辯稱系爭機車係被告唐藝庭所購置，因車輛報廢補
    助之原因借名登記於原告邱金星一節，應可採信。是系爭機
    車既係被告唐藝庭所有，而非原告邱金星所有，則原告邱金
    星依所有權及使用借貸之法律關係，提起本訴請求被告唐藝
    庭返還系爭機車，自屬無據，應予駁回。
　㈢原告博偉事務機器行即楊濟僑主張原告博偉事務機器行即楊
    濟僑係原告邱金星之好友，於105年間出資購買車牌號碼000
    -0000、車身號瑪ZRZ0000000000號、105年1月出廠之國瑞自
    小客車（下稱系爭汽車），因被告邱靖宸係原告邱金星之子
    ，博偉事務機器行即楊濟僑遂同意將車牌號000-0000自小客
    車出借給被告邱靖宸使用，嗣原告博偉事務機器行即楊濟僑
    不同意繼續將車輛借予被告邱靖宸使用，原告博偉事務機器
    行即楊濟僑因而於110年3月31日以台中法院郵局000765號存
    證信通知被告邱靖宸，請求將系爭汽車歸還等情，亦為被告
    邱靖宸所否認，被告邱靖宸辯稱系爭汽車係被告邱靖宸出資
    所購買，因車輛報廢補助之原因將系爭汽車借名登記於原告
    博偉事務機器行即楊濟僑名下等語，並提出車輛報廢資料（
    見本院卷第108頁）、匯款明細表、存摺存款歷史明細表（
    見本院卷第83至105）、繳納系爭汽車保險費、稅費、ETAG
    費用單據（見本院卷第121至162頁）為證。依卷附汽車新領
    牌照登記書（見本院卷第25頁），車主雖確實登記為原告博
    偉事務機器行即楊濟僑，原告博偉事務機器行即楊濟僑雖否
    認被告邱靖宸所辯系爭汽車借名登記於原告博偉事務機器行
    即楊濟僑名下一節，惟依被告邱靖宸所提出之舊汽車車牌號
    碼00-0000號於105年4月15日報廢後申請退稅新車車牌號碼0
    00-0000號即系爭汽車。而原告博偉事務機器行即楊濟僑主
    張其為獨資之商號，則如系爭汽車為其名下資產，豈可能僅
    因原告博偉事務機器行即楊濟僑係原告邱金星之好友，即將
    其商行資產中價值頗高之系爭汽車長期無償使用借貸予原告
    邱金星之子即被告邱靖宸，已與常情有違。又原告邱金星於
    本院111年3月22日言詞辯論時由本院依民事訴訟法第367條
    之1訊問當事人時具結後陳稱：「（有關AQH-8909號汽車到
    底是誰買的？）是我買的」、「（既然是你買的，為何登記
    於博偉事務機器行名下？）因為我在博偉事務機器行上班，
    當初就是登記公務車，因為有一台破車要汰舊換新，所以才
    買這台汽車」、「（既然是公司車為何後來由被告邱靖宸使
    用？）買來後的前半年是我在使用，因為他是我兒子，所以
    後來給他使用」、「（對於被告邱靖宸主張這台汽車是他出
    資所購買，有何意見？）被告匯給我的錢是孝親費，所以他
    說是他買的，這是不合理的」、「因為我在博偉事務機器行
    上班，所以車子登記在博偉事務機器行名下，博偉是我和同
    學合夥的」（見本院卷第280至282頁）等語。參酌原告博偉
    事務機器行即楊濟僑營利事業登記所申請設立之「臺中市○○
    區○○○○巷0弄00號」與原告邱金星之住所相同，而非楊濟僑
    之住所或其他可營業之地址，原告邱金星顯應係原告博偉事
    務機器行之實際負責人之一，應可認定。原告邱金星雖主張
    被告邱靖宸自103年12月起所匯給原告邱金星、被告唐藝庭
    之金錢為被告邱靖宸給予父母之孝親費云云，然該匯款總額
    為1,332,697元，其中匯給被告唐藝庭為314,947
　　元，匯給原告邱金星為1,017,750元，以原告邱金星及被告
    唐藝庭均尚值壯年，且均有工作、事業存在，被告邱靖宸亦
    已獨立在外工作，被告邱靖宸否認上開匯款係屬孝親費一節
    ，應與常情較為相符。且被告唐藝庭提出之玉山銀行存摺影
    本上所載於105年1月26日、105年1月29日合計匯款320,000
    元予原告邱金星，用於購買系爭汽車所用。而系爭汽車依卷
    附汽車新領牌照登記書（見本院卷第25頁）所載之日期為10
    5年1月22日，均與被告唐藝庭匯款日期接近，而車牌號碼00
    -0000號自用小客車報廢後，申請退稅之車牌號碼000-0000
    號自用小客車即為系爭汽車。另依被告邱靖宸所提出之於10
    8至110年間以台北富邦銀行、玉山銀行信用卡繳納系爭機車
    保險費、相關稅費、ETAG費用之資料（見本院卷第121至162
    頁）觀之，苟系爭汽車確係原告博偉事務機器行即楊濟僑所
    購置，而單純提供其當時與商號無關之人即被告邱靖宸使用
    ，在該系爭汽車為商號財產，相關支出均為商號成本之一部
    ，焉會均由被告邱靖宸繳納系爭汽車相關之保險費及稅費、
    ETAG用費。是系爭汽車應係由原告邱金星參與經營原告博偉
    事務機器行所有之車牌號碼00-0000號舊汽車欲行報廢，恰
    被告邱靖宸欲購車代步，方以匯予原告邱金星、被告唐藝庭
    之金錢購買系爭汽車時，因欲將車牌號碼00-0000號舊汽車
    報廢後申請由系爭汽車退稅，方登記於原告博偉事務機器行
    ，方與事實相符。是系爭汽車確實應係被告邱靖宸所有而借
    名登記予原告博偉事務機器行即楊濟僑，並非原告博偉事務
    機器行即楊濟僑所有，已可認定。是系爭汽車既係被告邱靖
    宸所有，而非原告博偉事務機器行即楊濟僑所有，則原告博
    偉事務機器行即楊濟僑依所有權及使用借貸之法律關係，提
    起本訴請求被告邱靖宸返還系爭汽車，亦屬無據，應予駁回
    。　　
四、綜上所述，系爭機車非原告邱金星所有，系爭汽車亦非原告
    博偉事務機器行即楊濟僑所有，則原告邱金星及博偉事務機
    器行即楊濟僑本於所有權及使用借貸之法律關係，分別請求
    被告唐藝庭、邱靖宸返還系爭機車、系爭汽車，為無理由，
    均應予以駁回。
五、原告之訴既經駁回，其假執行之聲請亦失所依附，應併予駁
    回。　　
六、本件為判決基礎已臻明確，兩造其餘攻擊防禦方法及訴訟資
    料，經本院審酌後，核與判決結果不生影響，爰不一一論述
    。
七、訴訟費用負擔之依據：民事訴訟法第78條、第85條第1項。
中　　華　　民　　國　　111 　年　　5 　　月　　31　　日
                          臺灣臺中地方法院臺中簡易庭
                                  法　官　張清洲
以上為正本，係照原本作成。
如不服本判決，應於送達後二十日內，向本院提出上訴狀並表明
上訴理由，如於本判決宣示後送達前提起上訴者，應於判決送達
後二十日內補提上訴理由書（須附繕本）。如委任律師提起上訴
者，應一併繳納上訴審裁判費。
中　　華　　民　　國　　111 　年　　5 　　月　　31　　日
                                  書記官  陳慧津